【裁判字號】    99,簡上,490
【裁判日期】    990910
【裁判案由】    詐欺
【裁判全文】
臺灣桃園地方法院刑事判決             99年度簡上字第490號
公  訴  人  臺灣桃園地方法院檢察署檢察官
上  訴  人  丙○○
上列上訴人即被告因詐欺案件，不服本院於民國99年4月30日所
為99年度壢簡字第344 號第一審簡易判決（聲請簡易判決處刑案
號：98年度偵字第20326 、26701 號），本院管轄之第二審合議
庭判決如下：
    主  文
上訴駁回。
    事  實
一、丙○○雖能預見提供自己金融機構帳戶予他人使用，可能供
    他人作為詐欺不法犯行之用，仍不違其本意，基於幫助詐欺
    之犯意，於民國98年6 月6 日前某日，在臺灣某不詳處所，
    將其所申辦中國信託商業銀行中壢分行帳戶（帳號：
    00000-0000000 號）之存摺、金融卡及密碼資料交付予某真
    實姓名、年籍不詳之詐騙集團成年成員，供該人所組成之詐
    騙集團取得詐欺所得財物之用。嗣該詐騙集團成年成員意圖
    為自己不法之所有，分別於附表所示時間，以附表所示之詐
    術向附表所示被害人施以詐術，致各被害人陷於錯誤而於附
    表所示時間匯款如附表所示之金額至被告上開帳戶內。
二、案經桃園縣政府警察局中壢分局報告臺灣桃園地方法院檢察
    署偵查後聲請簡易判決處刑。
    理  由
一、按被告以外之人於審判外之言詞或書面陳述，除法律有規定
    者外，不得作為證據，刑事訴訟法第159 條第1 項定有明文
    ；另按被告以外之人於審判外之陳述，雖不符前4 條之規定
    ，而經當事人於審判程序同意作為證據，法院審酌該言詞陳
    述或書面陳述作成時之情況，認為適當者，亦得為證據；
    當事人、代理人或辯護人於法院調查證據時，知有第159 條
    第1 項不得為證據之情形，而未於言詞辯論終結前聲明異議
    者，視為有前項之同意，同法第159 條之5 規定甚明。本件
    據以認定被告犯罪事實之證據，其中部分屬傳聞證據，因公
    訴人及被告於本院言詞辯論終結前均未對其證據能力聲明異
    議，而本院認該等傳聞證據作成之情況亦無不當之情形，依
    刑事訴訟法第159 條之5 規定，該等傳聞證據均具備證據能
    力，合先敘明。
二、訊據被告丙○○固坦承上開帳戶為其所開設；惟矢口否認有
    為幫助詐欺取財犯行，辯稱：我係楊梅TOYOTA汽車公司之業
    務員，為使客戶交車票款得以迅速兌現，因此申辦渣打、華
    南、上海、玉山及中國信託等銀行帳戶供客戶存入票款，我
    都將該等帳戶之存摺、金融卡放在車上，上開中國信託銀行
    帳戶我很少使用，最後一次使用係6 年前，我不知何時遺失
    該帳戶之存摺及金融卡云云。
三、經查，被害人乙○○、甲○○有於前開時、地，遭詐騙集團
    詐騙後，將附表所示之金錢匯入被告之上開帳戶，並旋遭真
    實姓名年籍不詳詐騙集團成年成員領走等情，此據被害人乙○○、甲○○於警詢時證述綦詳，並有乙○○、甲○○之匯
    款單據影本、上開銀行之開戶資料及交易往來明細表在卷可
    稽，是上開事實，應堪認定。
四、被告雖以前揭情詞置辯，然核以金融存款帳戶事關存戶個人
    財產權益之保障，其與存戶存摺、金融卡、密碼及印鑑結合
    ，專有性自屬更高，若落入不明人士手中，極易被利用為取
    贓之犯罪工具，且電視媒體對於使用人頭帳戶行詐騙、恐嚇
    取財之事，已廣為宣傳，一般具有辨識事理能力之人均知悉
    帳戶存摺、金融卡需妥甚保管，若發現遺失應即掛失停用，
    以避免遭人利用，而被告從事汽車銷售等相關業務長達十餘
    年，經手金錢交易往來甚多，自深知對存摺、金融卡等涉及
    金錢之物品控管、保護之重要；詎被告竟稱，其將上開帳戶
    之存摺、金融卡，長期放置於車上，其間亦未加以注意，被
    告此等管領個人金融帳戶資料之態度顯與常情有所相悖，又
    查被告果係將上開中國信託銀行帳戶之存摺、金融卡與其他
    數家銀行之存摺、金融卡併同置放於車內，則被告之存摺、
    金融卡若有遺失，理應同時遺失多本存摺、金融卡或其他具
    價值性等物品，惟被告卻稱其僅遺失中國信託銀行帳戶之存
    摺、金融卡，則被告真否遺失上開帳戶乙節，實令人存疑。
    再者，一般人至金融機構開戶皆會設有存摺密碼及金融卡密
    碼，而該金融卡密碼除本人外，倘未經本人予以告知，自難
    為他人所知曉，且該帳戶內款項之提領又均需輸入密碼始得
    為之，一有密碼輸入錯誤，金融卡更有遭自動提款機鎖卡之
    風險，而被告既陳稱，其並未將密碼記載於存摺上等語，則
    他人若係因被告不甚遺失而偶然拾得上開帳戶金融卡，自難
    得知密碼而成功使用上開金融卡以為提領款項之可能，況衡
    以詐騙集團為確實取得其所詐騙得來之款項，必會使用其可
    信任之帳戶，以作為被害人匯入款項之用，是被告之存摺等
    帳戶資料倘係遺失或遭人竊取云云，則詐欺集團自難甘冒被
    告前往銀行掛失之風險，而要求被害人將款項匯入上開帳戶
    等情。綜上諸情，均徵被告辯稱「遺失」乙事，尚不足採，
    據此，被告係於98年6 月6 日前某日將上開銀行帳戶之存摺
    、金融卡及密碼資料交付他人使用之事實，堪認無疑。因之
    ，被告既知悉將存摺、金融卡、密碼資料交予不詳之人，恐
    遭用於詐欺取財收取贓款之用，卻猶將上開存摺、金融卡及
    密碼交付予不詳之人及其同夥使用，雖未見有何參與詐欺被
    害人之行為，或於事後亦分得款項之積極證據，而無從認屬
    本件詐欺取財行為之共同正犯，然其將應屬個人使用之帳戶
    提供予不詳之他人使用，此即彰顯其幫助該他人為包含詐欺
    取財在內等財產犯罪之不確定故意。而嗣後該受被告提供使
    用帳戶之人，果與其他同夥利用以之為向被害人詐欺取財之
    匯款帳戶使用，被告應負幫助他人為詐欺取財之刑責甚明。
五、按刑法上之幫助犯，係對於犯罪與正犯有共同之認識，而以
    幫助之意思，對於正犯資以助力，而未參與實施犯罪之行為
    者而言（最高法院75年度臺上字第1509號、88年度臺上字第
    1270號判決意旨參照）。本案既查無證據足資證明被告有共
    同詐欺取財之犯意聯絡及行為分擔，則被告提供其所有帳戶
    之相關物件予犯罪集團成員使用，應對金融帳戶交付他人使
    用，可能遭持以從事財產犯罪有所認知，而僅止於幫助詐欺
    取財之犯意，而為詐欺取財構成要件以外之行為，而屬幫助
    詐欺取財之犯行。從而被告僅係基於幫助欺取財意思，並僅
    提供該帳戶之存摺、提款卡，並告知密碼，供為贓款匯入、
    提領之帳戶，係提供詐欺取財構成要件以外之助力，為詐欺
    取財之幫助犯。是核被告所為，係犯修正後刑法第30條第1
    項前段、刑法第339 條第1 項之幫助詐欺取財罪。原審認被
    告罪證明確，適用刑事訴訟法第449 條第1 項，刑法第30
    條第1 項前段、第2 項、第47條第1 項、第339 條第1 項、
    第41條第1 項前段，刑法施行法第1 條之1 第1 項、第2 項
    前段，逕以簡易判決判處拘役50日，並諭知易科罰金之折算
    標準，經核認事用法均無違誤，量刑亦屬妥適，上訴意旨指
    摘原判決誤認事實，業如前述，並不可採，其上訴無理由，
    應予駁回。
據上論斷，應依刑事訴訟法第455 條之1 第1 項、第3 項、第36
8 條，判決如主文。
本案經檢察官王碩志到庭執行職務。
中    華    民    國    99    年    9     月    10    日
                刑事第十庭    審判長  法  官  江德民
                                      法  官  蘇昌澤
                                      法  官  華奕超
以上正本證明與原本無異。
不得上訴。
                                      書記官  徐珮綾
中    華    民    國    99    年    9    月    10    日
附表：
┌─┬───┬─────────────┬──────┬─────┬───────┐
│編│被害人│   詐    騙    手    法   │  匯款時間  │ 匯款金額 │ 匯入被告帳戶 │
│號│      │                          │            │（新臺幣）│              │
├─┼───┼─────────────┼──────┼─────┼───────┤
│1 │乙○○│於98年6 月6 日下午6 時許，│98年6 月6 日│24000元   │中國信託商業銀│
│  │      │撥打電話予乙○○，自稱係DH│晚間7 時47分│          │行中壢分行帳戶│
│  │      │C 公司服務人員，佯稱乙○○│許          │          │（帳號：12954-│
│  │      │前次購物付款時，公司人員誤│            │          │0000000號）   │
│  │      │設定為分期付款，隨即由另一│            │          │              │
│  │      │名詐欺集團成年成員撥打電話│            │          │              │
│  │      │予乙○○，自稱係臺灣郵政人│            │          │              │
│  │      │員，欲協助乙○○取消分期付│            │          │              │
│  │      │款設定，致葉于陷於錯誤，於│            │          │              │
│  │      │同日晚間7 時47分許，在桃園│            │          │              │
│  │      │縣桃園市○○路○段32號，現│            │          │              │
│  │      │金存入新臺幣24000 元至被告│            │          │              │
│  │      │上開帳戶內。              │            │          │              │
├─┼───┼─────────────┼──────┼─────┤              │
│2 │甲○○│於98年6 月5 日某時，撥打電│98年6月6日  │          │              │
│  │      │話予甲○○，佯稱甲○○先前│下午6 時8 │28000元 │              │
│  │      │網路購物付款時，誤設定為按│分許        │          │              │
│  │      │月扣款，需至自動櫃員機取消│下午6 時10│4000元  │              │
│  │      │設定，致甲○○陷於錯誤，先│分許        │          │              │
│  │      │後於98年6 月6 日下午6 時8 │下午6 時14│1000元  │              │
│  │      │分許、6 時10分許、6 時14分│分許        │          │              │
│  │      │許，在高雄市某中國信託商業│            │          │              │
│  │      │銀行櫃員機，現金存款新臺幣│            │          │              │
│  │      │28000 元、4000元、1000元至│            │          │              │
│  │      │被告上開帳戶內。          │            │          │              │
└─┴───┴─────────────┴──────┴─────┴───────┘

司法院資訊處製作；財團法人民間司法改革基金會備份。
